【裁判字號】    95,交聲,93
【裁判日期】    950728
【裁判案由】    違反道路交通管理處罰條例聲明異議
【裁判全文】
臺灣臺北地方法院交通事件裁定          95年度交聲字第93號
異議人即
受處分人    乙○○
上列受處分人因違反道路交通管理處罰條例案件，對於台北市交
通事件裁決所中華民國94年12月21日所為之處分（原處分案號：
北市裁一字第裁22-AXX021946號），聲明異議，本院裁定如下：
        主  文
異議駁回。
        理  由
一、按汽車駕駛人，在交岔路口、公共汽車招呼站10公尺內或消
    防車出、入口五公尺內臨時停車者，處新台幣（下同）3百
    元以下6百元以下罰鍰；又所謂臨時停車係：指車輛因上、
    下人、客，裝卸物品，其引擎未熄火，停止時間未滿3分鐘
    ，保持立即行駛之狀態；次按汽車駕駛人，起駛前，不讓行
    進中之車輛、行人優先通行者，處6百元以上1千8百元以下
    罰鍰，並記違規點數1點；道路交通管理處罰條例第55條第2
    款、第3條第9款、第45條第10款、第63條第1項第1款分別定
    有明文。
二、本件異議人即受處分人乙○○（原名黃裕超）於民國91年11
    月15日下午2時50分許，駕駛車號CH-3686號自用小客車，在
    台北市○○路○段與久康街169巷之交岔路口10公尺內之秀明
    路1段西往東方向臨時停車搭載乘客後，適有甲○○○騎乘
    車號SDG-738號重型機車沿秀明路1段同向行駛，惟受處分人
    於起步行駛時，未讓行進中之上開重型機車優先通行，逕行
    起步行駛，致上開自小客車左後視鏡及左葉子板與上開重型
    機車右後視鏡及右側車身擦撞而肇事；經原舉發單位即台北
    市政府警察局交通警察大隊警員鄭坤賀以受處分人違反道路
    交通管理處罰條例第第55條第2款、第45條第10款規定掣單
    予以舉發，嗣原處分機關亦認受處分人有上開違規行為，乃
    依道路交通管理處罰條例第55條第2款、第45條第10款、第
    63條第1項第1款規定，共裁處受處分人罰鍰1千2百元，並記
    違規點數1點。
三、訊據受處分人否認有何違反道路交通管理處罰條例之情，辯
    稱：本件係因其岳母去買菜，在丁字路口等候並打電話給其
    本人，其再開車去路口搭載她，其到時下車打開行李箱把東
    西放進去，請其岳母上車後就開車，其剛起步很慢，且後方
    沒有車子，是甲○○○從後方過來騎很快，才擦撞其自小客
    車之後視鏡，並非其未禮讓機車先行云云。經查：
（一）本件受處分人前開違規之事實，有台北市政府警察局舉發
      違反道路交通管理事件通知單、道路交通事故調查報告表
      （含事故現場圖）、台北市政府警察局交通警察大隊交通
      事故分析研判表、台北市政府警察局文山第一分局交通分
      隊道路交通事故補充資料表、交通事故談話紀錄表等件在
      卷可稽。
（二）受處分人雖以前揭情詞置辯，惟證人即現場處理警員鄭坤
      賀於本院調查時證稱：事故現場圖是其繪製，其到現場時
      機車已移到路旁，自用小客車還停在原處，其畫的現場圖
      有用尺丈量過，是依現場狀況繪製的，該自小客車距離交
      岔路口5.2公尺，因從路邊起駛，所以車輛有點斜度等語
      （見本院95年5月25日筆錄）；證人甲○○○於本院調查
      時則證稱：其騎機車沿秀明路往政大方向直行，其是看到
      受處分人的車突然從路邊開出來，才會撞到他的照後鏡等
      語（見本院95年7月13日筆錄）；受處分人亦自承其駕駛
      上開自小客車停在路口搭載岳母，並下車打開行李箱把東
      西放進去，隨即起駛等語（見本院95年3月2日筆錄第2頁
      ），足見受處分人當時確有於上開地點臨時停車上客及裝
      載物品。且依事故現場圖觀之，受處分人確將其自用小客
      車停放在台北市○○路○段與久康街169巷之交岔路口10公
      尺內之秀明路1段西往東方向之處所，距離交岔路口5.2公
      尺甚明；受處分人在上開交岔路口旁臨時停車，就一般具
      有通常智識之駕駛人而言，僅須目測不須以尺或儀器丈量
      ，即可知悉上開車輛之停放位置係在交岔路口10公尺內，
      且依前揭第55條第2款規定可知，凡在交岔路口10公尺以
      內臨時停車，均應屬違規行為，受處分人既將上開自用小
      客車臨時停放在交岔路口10公尺內，即屬違規停車。再依
      道路事故現場圖所示，本件發生碰撞之地點在台北市○○
      路○段西往東方向之路邊停車格旁，受處分人之車輛車頭
      及車身係傾斜狀態，且依道路交通事故補稱資料表所載，
      受處分人上開自用小客車左後視鏡毀損、左前葉子板擦撞
      痕，甲○○○之上開重型機車右前後視鏡擦撞痕、右側車
      身擦痕等情，足認該自用小客車係與機車側面擦撞，而非
      自後追撞，再參以證人甲○○○所述受處分人的車突然從
      路邊開出來等語，已如前述，足認受處分人起駛時，確有
      不讓行進中之車輛優先通行之違規至為明顯，其辯自不足
      採，本件違規事證明確，堪予認定。
（三）綜上所述，原處分機關依道路交通管理處罰條例第55條第
      2款、第45條第10款、第63條第1項第1款規定，共裁處受
      處分人罰鍰1千2百元，並記違規點數1點，核無不合。本
      件聲明異議為無理由，應予駁回。
據上論斷，應依道路交通案件處理辦法第19條，裁定如主文。
中    華    民    國    95    年    7     月    28    日
                  交通法庭  法  官  蕭清清
如不服本裁定，應於裁定送達後5 日內向本院提出抗告狀。
上正本證明與原本無異。
                            書記官  劉麗英
中    華    民    國    95    年    7     月    28    日


司法院資訊處製作；財團法人民間司法改革基金會備份。
